最高法院刑事判決　　　　　　　　　　　　　　　九十一年度台上字第六○七九號
　　上　訴　人　乙 ○ ○
　　　　　　　　甲○○○
　　共　　　同
　　選任辯護人　高 瑞 錚律師
右上訴人等因偽造文書等罪案件，不服台灣高等法院中華民國八十九年六月七日第二
審判決（八十九年度上訴字第一四四六號，起訴案號：台灣台北地方法院檢察署八十
八年度偵字第四七八四號），提起上訴，本院判決如左：
    主  文
上訴駁回。
    理  由
壹、甲○○○部分
按刑事訴訟法第三百七十七條規定，上訴於第三審法院，非以判決違背法令為理由，
不得為之。是提起第三審上訴，應以原判決違背法令為理由，係屬法定要件。如果上
訴理由狀並未依據卷內訴訟資料，具體指摘原判決不適用何種法則或如何適用不當，
或所指摘原判決違法情事，顯與法律規定得為第三審上訴理由之違法情形，不相適合
時，均應認其上訴為違背法律上之程式，予以駁回。本件原判決撤銷第一審關於論處
上訴人甲○○○部分之罪刑判決，改判論上訴人以連續行使偽造私文書，足以生損害
於他人罪，判處有期徒刑貳年。係依憑上訴人之自白，告訴人林火石、林秀蘭、邱正
宜、邱賢濱、范光蓉、塗孟凱、林火石、王陳、王秀琴等之指訴，卷附互助會單影
本三紙、上訴人甲○○○事後清償會員會款之匯款單影本一百三十四紙及存款單影本
六紙等證據資料，而為論斷，已詳其憑以認定之心證理由。從形式上觀察，原判決
並無違背法令之情形存在。上訴意旨置原判決所為明白論斷於不顧，專憑其個人之意
見，就原判決理由已經詳細說明之事項，及原審採證認事之職權行使，漫事爭執，或
泛言原判決有不適用法則或適用法則之違誤，難認已符合首揭法定之第三審上訴要件
。又查：（一）刑法上之偽造私文書罪，以足以生損害於公眾或他人為其成立要件，
所謂足生損害，並不以發生實害為必要，祇須有足以生損害之虞為已足。依原判決事
實及理由欄之記載，就上訴人偽造文書之犯行，足生損害於張素勉等人及各該組之互
助會會員，顯已明白認定，上訴意旨主張上訴人之偽造文書行為，不足生損害於他人
，認原判決有不適用法則或適用法則之違誤云云，自非依據卷內訴訟資料所為之具体
指摘，不得執為適法之第三審上訴理由。（二）本件第一審法院雖僅判處上訴人有期
徒刑拾月，惟公訴人以上訴人冒標金額甚鉅，受害者眾，第一審量刑過輕為由，指摘
第一審判決不當，提起上訴，原審認其上訴有理由，因而撤銷第一審判決，自不受該
判決量刑之拘束，即無禁止不利益變更原則之適用，且原判決已敘明審酌上訴人之品
行、手段、目的、方法、結果、犯後態度等一切情狀，而於法定刑範圍內量處其刑之
理由，所判處之刑既未逾法定刑度，又無濫用量刑權限之情形，即不得遽指為違法。
上訴意旨主張原判決就上訴人之刑度加重一倍，未敘明理由，有判決理由不備之情形
等語，其所指原判決違法情事，顯與法律規定得為第三審上訴理由之違法情形，不相
適合，仍非合法之第三審上訴理由。其就行使偽造文書部分之上訴，違背法律上之程
式，應予駁回。又本件上訴人所犯刑法第三百三十九條詐欺罪部分，依刑事訴訟法第
三百七十六條第四款之規定，屬不得上訴於第三審之案件，雖本件其牽連之刑法第二
百十六條、二百十條之行使偽造私文書罪，得提起第三審上訴，詐欺部分依法得併予
提起上訴，但以該行使偽造文書部分之上訴合法為前提，茲該部分之上訴既不合法，
應從程序上予以駁回，有如前述，自不生因牽連犯罪之上訴不可分問題，對於該輕罪
之詐欺罪部分之上訴，亦為法所不許，應併予駁回。
貳、乙○○部分
按刑事訴訟法第三百七十六條所列各罪之案件，經第二審判決者，不得上訴於第三審
法院，法有明文。本件被告乙○○詐欺部分，核屬刑事訴訟法第三百七十六條第四款
之案件。依首開說明，既經第二審判決，自不得上訴於第三審法院，上訴人竟提起上
訴，顯為法所不許。其上訴為不合法，應予駁回。
據上論結，應依刑事訴訟法第三百九十五條前段，判決如主文。
中      華      民      國    九十一    年      十      月     三十     日
                              最高法院刑事第十庭
                                  審判長法官  林  增  福
                                        法官  邵  燕  玲
                                        法官  吳  昆  仁
                                        法官  陳  世  雄
                                        法官  惠  光  霞
      右正本證明與原本無異
                                              書  記  官
中      華      民      國    九十一    年     十一     月      五      日
